最高法院刑事裁定　　　　　　　九十四年度台抗字第四三九號
　　抗 告 人　甲○○
上列抗告人因偽造有價證券案件，不服台灣高等法院中華民國九
十四年八月九日駁回聲請再審之裁定（九十四年度聲再字第二七
九號），提起抗告，本院裁定如下：
　　主  文
抗告駁回。
    理  由
按再審程序係於判決確定後，為糾正原確定判決認定事實錯誤所
設之特別救濟程序；又有罪之判決確定後，有左列情形之一者，
為受判決人之利益，得聲請再審：「一原判決所憑之證物已證明
其為偽造或變造者。二原判決所憑之證言、鑑定或通譯已證明其
為虛偽者。三受有罪判決之人，已證明其係被誣告者。四原判決
所憑之通常法院或特別法院之裁判已經確定裁判變更者。五參與
原判決或前審判決或判決前所行調查之法官，或參與偵查或起訴
之檢察官，因該案件犯職務上之罪已經證明者，或因該案件違法
失職已受懲戒處分，足以影響原判決者。六因發現確實之新證據
，足認受有罪判決之人應受無罪、免訴、免刑或輕於原判決所認
罪名之判決者。」刑事訴訟法第四百二十條定有明文。本件抗告
人即受判決人甲○○因偽造有價證券案件向原審法院聲請再審意
旨略稱，原確定判決以測謊報告未記載測謊儀器品質良好且運作
正常而認該鑑定報告有瑕疵，惟此一瑕疵是否影響測謊結果之正
確尚有疑義，不可因而斷然否定測謊結果，仍應參酌測謊報告與
其他證據不符之部分，深入探討本案是否另有隱情，並請求從輕
審判及宣告緩刑云云。原審法院則以聲請再審意旨所云，無非就
原確定判決認定事實所採之證據而為爭執，且依首開說明，又不
符刑事訴訟法第四百二十條第一項任何一款聲請再審之事由，因
認其再審之聲請為無理由，裁定予以駁回。經核於法並無違誤。
至本件抗告意旨另稱，告訴人陳鳳嬌係抗告人之堂嫂，曾授權同
意抗告人使用其名義為系爭本票之共同發票人。況證人蔡陳緞亦
陳稱，當晚致電陳鳳嬌，陳鳳嬌稱本票係其叫抗告人開的，陳彥
平則為其子，此外以陳鳳嬌名義登記坐落台北縣雙溪鄉○○段大
瀨小段第二一一地號等二十六筆土地，其中一萬二千坪之權利屬
抗告人所有，故陳鳳嬌幫助抗告人清償積欠蔡陳緞之債務，抗告
人無拒絕之理，原審卻對此有利於抗告人之證據未予審酌，而為
抗告人有罪之判決，顯有違法。又陳鳳嬌縱因系爭本票及承諾書
而遭受損失，如其數額未逾抗告人所有之一萬二千坪土地權利價
值之範圍，對陳鳳嬌而言並無損失，且抗告人簽發系爭本票係用
以清償債務，非用以詐財，原審對此未予審酌而酌減其刑，刑之
量處顯有適用法律不當之違法云云。惟查，證據之取捨及其憑信
力如何，事實審法院依自由心證原則，本有斟酌取捨之職權，苟
其取捨，不違背經驗法則或論理法則，即不得任意指為違法。本
件原確定判決於理由欄一第(十)至(十二)點已敘明何以不採信證人蔡陳
緞證詞之理由，且對其他證據之取捨及認定事實之理由亦已詳實
說明，並無不當。又刑事審判旨在實現刑罰權之分配正義，故法
院對於有罪被告之科刑，應符合罰刑相當之原則，使輕重得宜，
罰當其罪，是以刑法第五十七條明定科刑時，應審酌一切情狀，
尤應注意該條所列十款事項，以為科刑輕重之標準，並賦予法院
裁量權。原確定判決認定抗告人犯意圖供行使之用，而偽造有價
證券罪，依刑法第二百零一條第一項，其法定本刑為三年以上十
年以下有期徒刑，得併科三千元以下罰金，本件原確定判決判處
抗告人有期徒刑三年四月，係法院本於裁量權而為刑之宣告，既
未逾越法定刑之範圍，又無違法或其他不當之情事，尚難認原確
定判決有何適用法律不當。何況再審之提起，係用以救濟事實認
定錯誤之救濟程序，與非常上訴旨在糾正法律適用之錯誤者，迥
不相侔。本件抗告意旨，另為證據取捨、量刑輕重之指摘，自屬
於法不合。抗告意旨所云均非有理由，應予駁回。
據上論結，應依刑事訴訟法第四百十二條，裁定如主文。
中　　華　　民　　國　九十四　年　　十　　月　 二十　 日
                  最高法院刑事第五庭
                          審判長法官  吳　雄　銘
                                法官  池　啟　明
                                法官  郭　毓　洲
                                法官  吳　三　龍
                                法官  韓　金　秀
      本件正本證明與原本無異
                                      書  記  官
中　　華　　民　　國　九十四　年　　十　　月　　  　　日
                                                      Ｍ
